臺灣高等法院臺南分院民事裁定
抗　告　人　羅寶元
相　對　人　臺灣臺南地方法院
法定代理人　吳三龍
上列抗告人因與相對人間請求侵權行為損害賠償聲請訴訟救助事
件，對於中華民國100年7月29日臺灣臺南地方法院100年度救字
第36號裁定，提起抗告，本院裁定如下：
    主  文
抗告駁回。
抗告訴訟費用新台幣壹仟元由抗告人負擔。
    理  由
一、本件聲請意旨略以：抗告人向相對人請求國家賠償，經相對
    人拒絕賠償（100年度國賠字第4號），因相對人拒絕賠償，
    爰訴請相對人給付新台幣一百萬元，而聲請人家境清寒，為
    此聲請裁定准予訴訟救助等語。
二、抗告人抗告意旨略以：法院係為整頓社會治安，請發揚執法
    模範；原法院未依法開庭反用最高法院五十四年判例替被告
    脫罪；因抗告人撿破爛，爰提起抗告，請廢棄原法院裁定，
    裁定准予訴訟救助云云。
三、按當事人因無資力支出訴訟費用者，法院應依聲請，以裁定
    准予訴訟救助。但顯無勝訴之望者，不在此限。法院認定前
    項資力時，應斟酌當事人及其共同生活親屬基本生活之需要
    ；民事訴訟法第一百零七條定有明文。次按聲請訴訟救助者
    ，關於無資力支出訴訟費用之事由，應提出性質上能即時調
    查之證據以釋明之，此觀同法第一百零九條第二項、第二百
    八十四條之規定自明。又當事人無資力支出訴訟費用者，固
    得聲請訴訟救助，然所謂無資力，係指窘於生活，且缺乏經
    濟信用者而言；另同法第一百零七條所謂當事人無資力支出
    訴訟費用，並非當事人全無財產之謂，當事人雖有財產而不
    能自由處分者，如無籌措款項以支出訴訟費用之信用技能，
    即為無資力支出訴訟費用。易言之，若非取給於自己或家族
    所必須之生活費不能支出訴訟費用，且無籌措款項以支出訴
    訟費用之信用技能，方能謂之為無資力支出訴訟費用。再者
    ，法院調查聲請人是否無資力支出訴訟費用，專就聲請人提
    出之證據為之，如聲請人並未提出證據，即應將其聲請駁回
    ，無依職權調查或定期命補正之必要（最高法院43年台抗字
    第152號判例、同院29年抗字第179號判例及同院88年度台抗
    字第161號裁定參照）。
四、經查：
  (一)按抗告人以相對人為被告，主張原法院八十五年五月十四日
    之刑事判決（85年度自字第212號）未依法分別開庭，包庇
    檢察官羅清溪將錄音帶動過手腳等情，認有國家賠償之事由
    ，並同時聲請准予訴訟救助；嗣經原法院於一○○年七月二
    十九日以裁定（100年度救字第36號）駁回其訴訟救助之聲
    請，抗告人不服原法院之裁定而向本院提起抗告；有原法院
    一○○年度救字第三十六號民事裁定書及抗告人所提出之民
    事抗告狀各一份在卷可參（見本院卷第4至8、10頁）。
  (二)抗告人雖以上述事由聲請訴訟救助，惟查，該案判決迄今已
    逾十五年，抗告人之賠償請求權實已罹於時效消滅（國家賠
    償法第8條第1項參照），又該案承審法官係以抗告人並非犯
    罪直接被害人，依法不得提起自訴而諭知不受理判決，係依
    法有據，經核與國家賠償法之要件確有不合，足認本件抗告
    人顯無勝訴之望，抗告人聲請訴訟救助，已於法未合。
  (三)至抗告人雖提出羅慈戰之就學貸款還款通知書及里辦公處證
    明書欲證明其確屬家境清寒（見原法院卷第7至9頁），然上
    開助學貸款還款義務人並非抗告人，且未釋明羅慈戰與抗告
    人之關係為何？至於七十九年及九十七年間開立之清寒證明
    書，前者年代間隔已遠，至於後者則尚難執為釋明抗告人現
    之經濟狀況；此外，又本件抗告人未能提出其他證據以釋明
    其窘於生活且缺乏經濟上之信用，而無資力支出訴訟費用之
    情事，則揆諸前揭說明，抗告人所為訴訟救助之聲請顯屬無
    據。
  (四)依上，原法院對於抗告人所為訴訟救助之聲請，以顯無勝訴
    之望及抗告人亦未能提出相關證據以證明確有訴訟救助之須
    為由，而駁回其訴訟救助之聲請，本院經核其認事用法並無
    違誤。抗告人抗告意旨指摘原裁定不當，求予廢棄，尚無理
    由，應予駁回。
五、據上論結，本件抗告為無理由，依民事訴訟法第四百九十五
    條之一第一項、第四百四十九條第一項、第九十五條、第七
    十八條，裁定如主文。
中    華    民    國   100    年    9     月    20    日
                  民事第五庭    審判長法  官   張世展
                                      法  官   王明宏
                                      法  官   顏基典
上為正本係照原本作成。
不得再抗告。
中    華    民    國   100    年    9     月    20    日
                                      書記官   劉岳文